【裁判字號】    89,交易,753
【裁判日期】    900223
【裁判案由】    過失致死等
【裁判全文】
臺灣高雄地方法院刑事判決                        八十九年度交易字第七五三號
    公  訴  人  臺灣高雄地方法院檢察署檢察官
    被      告  庚○○○
右列被告因過失致死等案件，經檢察官提起公訴（八十九年度偵字第一七四八○號）
，本院判決如左：
    主  文
庚○○○服用酒類，不能安全駕駛動力交通工具而駕駛，處有期徒刑肆月。又因過失
致人於死，處有期徒刑壹年陸月。應執行有期徒刑壹年玖月。
    事  實
一、庚○○○於民國八十九年六月二十七日二十時至二十一時間，在高雄縣南勝里北
    辰宮之喜宴上負責端菜工作，於宴會結束後，即飲用數杯啤酒，於同日二十二時
    喜宴結束後，即欲離去，惟酒後已達於輕度協調功能降低、反應較慢、感覺減低
    ，已影響駕駛，而不能安全駕駛動力交通工具之情狀下，原應注意不得駕駛汽車
    ，以免影響公眾安全，竟仍貿然駕駛車牌號碼ＶＡ—六五九一號自小客車，於是
    日二十二時十五分許，沿高雄縣旗山鎮○○○路由南向北往旗山方向行駛，車上
  同時載有丙○○（乘坐於右前座位）、己○○（乘坐於後面中間位置）、戊○○
    （座於左後方位置），及張煒煬（座於右後方位置）等四名乘客，途經旗南三路
    溪洲高幹二二九號前時，復應注意駕駛人於飲酒後其吐氣所含酒精成份超過每公
    升零點二五毫克以上者不得駕駛汽車，及行車速度依標誌之規定，及汽車在雙向
    二車道行駛時，在劃有分向限制線之路段，不得駛入來車之車道內。而依當時之
    天候晴朗、雖為夜間但有照明設備、路面乾燥、無缺陷、亦無障礙物，且視距良
    好等情，並無不能注意之情事，詎庚○○○因酒後已影響反應與控制能力，而不
    能安全駕車之狀態下，竟疏未注意車前之人、車動態，仍貿然以時速七十公里以
    上之車速超速行駛，至前開路段失控駛入對向車道，適對向車道有由丁○○所駕
    駛之車號ＶＪ—三一二九號自用小貨車，右座載有乘客甲○○，亦正沿旗山南路
    由北往南方向行駛在外車道上，至前開路段，突見庚○○○所駕駛之自小客車失
    控侵入其車道內，雖緊急煞車，仍因煞避不及，而以所駕駛之自用小貨車之車頭
    保險桿處，撞及庚○○○所駕駛自小客車之右後座至右後保險桿處，兩車撞及後
    ，ＶＪ—三一二九號自小貨車上之甲○○受有右脛骨骨折及顏面裂傷（約五公分
    ）之傷害、丁○○受有胸部、手部等處受傷，而ＶＡ—六五九一號自小客車車上
    之駕駛庚○○○之頭部與右背部受傷、右前座之丙○○受有頭部外傷併腦震盪、
    前額撕裂傷、胸部與腹部均挫傷之傷害（業已撤回告訴）、左後座之洪秋金受有
    頭部外傷併顱內出血、右側血胸、腹部挫傷，及右側胸鎖關節脫臼之傷害，後座
    中間位置之己○○則受有胸挫傷、恥骨與右鎖骨骨折、腦震盪，及右側二、三、
    五肋骨骨折之傷害，而右後座之張煒煬則係頭部直接受到撞及，導致頭部外傷、
    顱骨骨折併顱內出血之重傷害，事故發生後，經附近民眾報警，並呼叫救護車，
    將二車傷患均送醫急救，而張煒煬則因傷勢嚴重於送醫途中，即當日二十二時二
    十分許死亡。經高雄縣警察局旗山分局建國派出所員警進行查詢肇事者時，庚○○○即矢口稱車輛雖為伊所有，但肇事當時係由己○○駕駛，而非伊所駕駛，經
    員警進一步查詢車上其餘乘客後，始確認當時確係庚○○○駕車肇事，而延至翌
    日即六月二十八日凌晨五十七分許，才對庚○○○進行呼氣中酒精濃度之測試，
    並測得其呼氣中之酒精濃度為每公升零點四四毫克，而知前情。
二、案經被害人丁○○、甲○○、丙○○、己○○及洪秋金訴請高雄縣警察局旗山分
    局報請臺灣高雄地方法院檢察署檢察官偵查起訴。
    理  由
一、訊據被告庚○○○對於右揭時、地，服用酒類啤酒後，即駕駛上開車號自小客車
    搭載友人返家，並於上述路段與告訴人丁○○所駕駛之自小貨車發生事故之情不
    諱，惟矢口否認有前揭犯行，辯稱︰伊於駕駛前雖有飲用啤酒，惟酒後對於伊之
    駕駛能力與反應能力均不會受影響，伊尚得安全駕車；且於事故發生前，因馬路
    上突然跑出一條狗，為閃避狗而駛入至對向車道云云。
  （一）不能安全駕駛動力交通工具而駕駛部分：
    １、經查，被告於肇事前確有飲酒之情，業據告訴人即乘坐於被告所駕駛之車輛
        上之友人丙○○指述明確，而被告肇事後至為警查獲實施酒精測試之時間為
        翌日凌晨五十七分許，二者已時距約接近三小時餘，被告之呼氣酒精濃度仍
        達每公升零點四四毫克，亦有序號四七四九號之酒精濃度測試紙一紙在卷可
        憑。
    ２、據醫學研究報告指出，行為人飲酒後其呼氣中之酒精濃度如達於每公升零點
        二五毫克者，會有輕度協調功能降低之行為狀態，其肇事率為一般正常未飲
        酒者之二倍，如達於每公升零點五毫克時，則行為人會有反應較慢、感覺降
        低並影響駕駛之行為表現，則其肇事率為一般人之六倍，又酒精使用後與駕
        駛能力有關部分主要為︰（１）對移動景物之追蹤能力、（２）經強光照射
        後之恢復視力之能力，及（３）監視四周之注意力，此三種能力在晚上駕車
        時尤其重要，但許多人於飲酒後因沒有可自覺之生理反應，以致腦部功能已
        缺損而不自知仍故照常開車，此即為許多酒後駕車造成意外事故之主因，復
        觀諸高雄縣警察局旗山分局嶺口派出所員警至事故現場處理時所測繪之道路
        交通事故調查報告表所繪之現場圖（公訴人於起訴書中之證據並所犯法條欄
        內所載道路交通事故調查報告表（一）（二）部分，顯係誤繕），及所拍攝
        之事故現場相片十八幀所呈，肇事路段留有二條各長約二十六點六公尺及二
        十五點七公尺長之煞車痕，且與路中之雙黃線呈四十五度角斜至對向之外側
        車道上，足見其車速之快，堪認被告於飲酒後已達不能安全駕駛動力交通工
        具之狀態。
  （二）過失致死部分：
    １、前開被告自白駕車肇事致被害人張煒煬死亡，及致告訴人丁○○、甲○○、
        丙○○、己○○及洪秋金等人受傷之情，核與被害人之夫乙○○、告訴人丁○○、甲○○、丙○○、己○○及洪秋金等人所指述情節相符，復有道路交
        通事故調查報告表一份及事故現場與車損照片共十八幀在卷可稽，此外，並
        有高雄縣警察局旗山分局於八十九年九月二十四日，以旗警刑字第八六一一
        號函所檢附之告報書及事故現場草圖各一紙在卷可佐，而告訴人等人因本件
        車禍事故分別受有如事實欄所載之傷害，亦分別有重安醫院、溪州醫院、健
        仁醫院及長庚紀念醫院所開立之診斷證明書共四紙在卷足憑，而被害人張煒
        煬因本件車禍事故受有頭部外傷、顱骨骨折及顱內出血之重傷害，在送醫途
        中因傷重不治死亡乙節，亦經臺灣高雄地方法院檢察署檢察官督同法醫師相
        驗明確，有相驗屍體證明書、驗斷書、及勘驗筆錄在卷可憑。
    ２、據前開道路交通事故調查報告表及事故現場照片所呈，事故路段為高雄縣旗
        山鎮○○○路，其為四線之省道，路中心設有黃色雙實線，該路段限速每小
        時六十公里，肇事後被告所駕駛之自小客車斜停置於旗南三路由北向南之車
        到之路面邊線外之路旁，車頭朝南、尾朝北，左前輪距離路面邊線約零點二
        公尺、左後輪則距離路面邊線約零點九公尺，車頭距離溪州高幹二二九號電
        桿約五點一三公尺，車身後留有二條各為二十六點六公尺及二十五點七公尺
        長之煞車痕，該二條煞車痕自旗南三路由南往北方向之內側車道並往左斜，
        橫跨對向車道之內、外車道後直至路邊邊線旁，車輛因撞及而受損位置主要
        在右後車門及車尾後車廂處凹陷及嚴重扭曲；而告訴人丁○○所駕駛之自小
        貨車，於撞及後停置於旗南三路由北往南方向之外側車道，車頭朝南、尾朝
        北，車身後亦留有二條煞車痕，分別為四點四公尺及三點七公尺長，足認被
        告高速行駛，並因失控衝入對向車道，在對向之外側車道與告訴人丁○○所
        駕駛之自小貨車發生撞及，且於撞及後車身為一百八十度打轉後始停下，另
        參照一般公路汽車煞車距離、行車速度對照表，於一年至三年之乾燥瀝青路
        面，如煞車距離之摩擦係數為二十六公尺至三十公尺時，車速為每小時七十
        至七十五公里，茲以被告前開之煞車痕各長達二十五點七公尺及二十六點六
        公尺，經此換算，足認被告當時之車速已高達每小時七十公里。
    ３、按行車速度應依標誌之規定；及汽車在劃有分向限制線之雙向二車道路段行
        駛時，不得駛入來車之車道內；又汽車駕駛人飲用酒類後其吐氣所含酒精濃
        度超過每公升零點二五毫克者，不得駕車，道路交通安全規則第九十三條第
        一項、第九十七條第二款，及第一百十四條第二款分別定有明文。被告依法
        駕車，復依其智識能力，當應知之甚明。而依卷附前揭道路交通事故調查報
        告表顯示，當時之天候晴朗，雖係夜間但有照明設備，且係柏油路面平直無
        障礙物或其他缺陷、視距良好等情，並無不能注意之情事，被告竟疏於注意
        ，明知酒後不得駕車，以維安全，仍貿然以高達七十公里之車速行駛，於行
        經該肇事地點時，復因車速過快而失控駛入對向車道致生本件車禍事故，揆
        諸前揭規定，被告對於本件事故顯有過失甚明。而本件車禍事故，經本院送
        請鑑定，亦有相同之認定，此有台灣省高屏澎區車輛行車事故鑑定委員會於
        九十年一月十二日，以高屏澎鑑字第九○○○七七號函檢附之鑑定意見書一
        份附卷可參，又被害人張煒煬因本件車禍致死，告訴人丁○○、甲○○、己○○、丙○○及洪秋金等人受傷均與被告之過失行為間均有相當因果關係。
  綜上所述，被告所辯顯係卸責之詞，不足採信，本件事證明確，其犯行均洵堪認定
  。
二、本件被告庚○○○服用酒類後，已達不能安全駕駛之狀態下猶駕車上路，並因過
    失發生本件車禍事故致被害人張煒煬死亡，告訴人等五人受傷，核其所為係犯刑
    法第一百八十五條之三服用酒類不能安全駕駛車輛之罪、第二百七十六條第一項
    之過失致人於死罪及第二百八十四條第一項之過失傷害罪。被告以一過失行為，
    同時造成被害人張煒煬死亡，告訴人丁○○、甲○○、丙○○、己○○及洪秋金
    等人傷害之結果，屬想像競合犯，應依刑法第五十五條之想像競合之規定，從重
    之過失致死罪處斷。又被告所犯過失傷害部分，雖未據公訴人起訴，然告訴人丁○○、甲○○、丙○○、己○○及洪秋金等人均於警訊中表示告訴，且本院認有
    想像競合之裁判上一罪之關係，為起訴效力所及，基於審判不可分之原則，應併
    與審理，附此說明。而被告前揭所犯之公共危險罪及過失致死罪二罪之間，構成
    要件不同，且一為故意犯，一為過失行為所犯，罪名亦互殊，應予分論併罰。又
    被告酒醉駕車，因而致人死亡，就其前開所犯之過失致死與過失傷害罪部分，核
    應另依道路交通管理處罰條例第八十六條第一項規定加重其刑。爰審酌酒精成分
    對人之意識能力具有不良影響，超量飲酒後會導致對週遭事務之辨識及反應能力
    較平常狀況薄弱，因而酒後駕車在道路上行駛，對一般往來之公眾及駕駛人自身
    皆具有高度危險性，爰審酌被告明知上情，既漠視自己安危，更枉顧公眾行之安
    全，於服用酒類，酒後呼氣酒精濃度達每公升零點四四毫克，已處於不能安全駕
    駛動力交通工具之狀態，仍駕駛車輛，復因超速行駛及駛入對向車道之過失程度
    ，致生本件車禍事故，造成被害人死亡及告訴人等多人傷害之程度與結果，被告
    之素行尚可，有本院被告院內索引卡紀錄表及台灣高等法院被告全國前案紀錄表
    各一紙在卷足憑，於事故後雖分別與被害人之夫吳兩怡及告訴人等人達成民事調
    解，惟均未依照約定履行賠償之不佳態度，且對於所犯一再飾詞卸責毫無悔意等
    一切情狀，分別量處如主文所示之刑，並定其應執行刑。
三、按刑事事件於偵查中或第一審法院辯論終結前，調解成立，經法院核定，並經當
    事人同意撤回告訴者，視為於調解成立時撤回告訴或自訴，鄉鎮市調解條例第二
    十五條第二項定有明文。經查，被告業已分別於八十九年七月十九日及同年八月
二十二日，各別與告訴人甲○○與洪秋金成立調解，亦分別由本院民事庭及旗山
    簡易庭核定，告訴人二人亦均同意撤回刑事告訴，此有高雄縣鳳山市調解委員會
    及高雄縣旗山鎮調解委員會之調解書二紙在卷足憑，依前開規定，視為告訴人甲○○與洪秋金撤回刑事傷害部分之告訴。另告訴人丙○○亦於本院九十年二月七
    日審理時當庭撤回對被告過失傷害部分之告訴，惟此部分均與前開被告所犯之過
    失致死罪部分，有想像競合之裁判上一罪之關係，已如前述，爰均不另為不受理
    之諭知。
據上論斷，應依刑事訴訟法第二百九十九條第一項前段，刑法第一百八十五條之三、
、第二百七十六條第一項、第二百八十四條第一項、第五十五條、第五十一條第五款
，道路交通管理處罰條例第八十六條第一項，罰金罰鍰提高標準條例第一條前段，判
決如主文。
中      華      民      國    九十      年      二      月    二十三    日
                        臺灣高雄地方法院交通法庭
                            法  官  程克琳
右正本證明與原本無異。
如不服本判決，應於判決送達後十日內，向本院提出上訴狀。
                                書記官    梁瑜玲
中      華  民      國    九十      年      二      月    二十六    日
【附錄本件論罪科刑法條全文】
刑法第一百八十五條之三：
服用毒品、麻醉藥品、酒類或其他相類之物，不能安全駕駛動力交通工具而駕駛者，
處一年以下有期徒刑、拘役或三萬元以下罰金。
刑法第二百七十六條：
因過失致人於死者，處二年以下有期徒刑、拘役或二千元以下罰金。
從事業務之人，因業務上之過失犯前項之罪者，處五年以下有期徒刑或拘役，得併科
三千元以下罰金。
刑法第二百八十四條第一項前段︰
因過失傷害人者，處六月以下有期徒刑、拘役或五百元以下罰金。


司法院資訊處製作；財團法人民間司法改革基金會備份。
